【裁判字號】    97,交上訴,1990
【裁判日期】    971022
【裁判案由】    肇事逃逸罪
【裁判全文】
臺灣高等法院臺中分院刑事判決      97年度交上訴字第1990號
上  訴  人  臺灣臺中地方法院檢察署檢察官
上  訴  人
即  被  告  乙○○
上列上訴人因被告肇事逃逸罪案件，不服臺灣臺中地方法院97年
度交訴字第168號中華民國97年7月 9日第一審判決（起訴案號：
臺灣臺中地方法院檢察署97年度偵字第7179號），提起上訴，本
院判決如下：
    主  文
上訴駁回。
    事  實
一、乙○○前曾因竊盜罪，經本院以95年度上易字第 297號判決
    判處有期徒刑 6月確定，甫於民國95年11月26日執行完畢。
    詎仍不知悔改，於97年 1月11日21時50分許，駕駛車牌號碼
    MF－7612號自用小客車，沿臺中市○○區○○路由南往北方
    向行駛，原應注意汽車行駛時，應注意車前狀況，並隨時採
    取必要之安全措施。而依當時情形、天候狀況及視距、路面
    均良好，並無不能注意之情事，竟疏不注意，行經永福路靠
    近福科路路口時，先擦撞由張英如駕駛車牌號碼為 3410-HW
    號之自小客車左後車角，後旋即倒車，再撞擊由甲○○所駕
    駛車牌號碼 PJ-7000號之自小客車車頭之保險桿，致甲○○
    受有胸壁挫傷及腹壁挫傷等之傷害（過失傷害部分，業經甲
    ○○撤回告訴，另由檢察官為不起訴處分）。詎乙○○明知
    已因駕車發生碰撞而肇事致人受傷之情形，竟又另基於駕車
    肇事逃逸之犯意，在未報警處理或救助受傷之人或將受傷之
    人送醫救治之情形下，即駕駛車輛逃離現場。嗣經甲○○報
    警處理，始為警循線查獲上情。
二、案經臺中市警察局第六分局報請臺灣臺中地方法院檢察署檢
    察官偵查起訴。
    理  由
一、被告乙○○對於前揭因過失肇事致人受傷而逃逸之事實，迭
    於原審及本院審理時供認不諱，核與被害人甲○○於警詢時
    所指述之情節相符，復有澄清綜合醫院中港院區診斷證明書
    、現場照片、道路交通事故現場圖、道路交通事故調查報告
    表等在卷可稽，可見其確有肇事逃逸之公共危險事實，事證
    已明，被告乙○○犯行堪以認定。
二、核被告所為，係犯刑法第一百八十五條之四肇事致人受傷而
    逃逸罪。被告前曾因犯竊盜罪，經本院以九十五年度上易字
    第二九七號判決判處有期徒刑六月確定，並於九十五年十一
    月二十六日執行完畢，此有臺灣臺中地方法院檢察署刑案資
    料查註紀錄表及臺灣高等法院被告前案紀錄表附卷可稽，其
    於有期徒刑執行完畢後五年之內，故意再犯本案肇事逃逸之
    有期徒刑以上之罪，係屬累犯，應依刑法第四十七條第一項
    之規定加重其刑。又本件被告固於駕車肇事後逃逸，惟本件
    車禍事故被告係先擦撞由張英如駕駛車牌號碼為三四一○–
    HW號之自小客車左後車角，後旋即倒車，再撞擊由甲○○所
    駕駛車牌號碼PJ–七○○○號之自小客車車頭之保險桿，以
    致甲○○受有胸壁挫傷及腹壁挫傷等之傷害。因本件車禍肇
    事情節輕微，被害人甲○○所受傷害亦非重，且被告早於九
    十七年一月二十四日之司法警察調查階段時，即與被害人甲
    ○○成和解，有該和解書附於警詢卷可憑，而被害人甲○○
    於原審審理時亦到庭陳稱：被告很有誠意與伊和解，也很有
    誠意向伊道歉，伊覺得被告是可以被原諒的等語，有審判筆
    錄在卷足稽。本院審酌被告雖因前有如上揭所論述之前案經
    判處有期徒刑確定並執行完畢之紀錄，致因不符緩刑宣告之
    條件，而不得如一般肇事逃逸案件於被告與被害人和解後，
    法院通常多會給予緩刑之宣告，以啟自新。然一如前述，本
    件車禍肇事情節輕微，被害人甲○○所受傷害亦非重，被告
    自始即坦然認罪，又已盡善後責任而取得被害人之諒解，如
    因累犯之加重而處以有期徒刑七月以上之刑責，強令被告入
    監執行，此與刑事法鼓勵被告犯後坦然面對之法規範用意有
    悖，是本件情輕法重，被告誠堪予憫恕，雖科以法定最低度
    之刑，猶嫌過重，爰依刑法第五十九條規定，減輕其刑。
三、原審以本案事證明確，並審酌被告本件之犯罪動機、所生危
    害，肇事逃逸危及公共安全，惟其事後已與被害人達成民事
    和解，並賠償損害及其犯後始終坦承犯行，態度尚稱良好等
    一切情狀，而量處如原審判決主文所示之刑。經核其認事用
    法，均屬正確，量刑亦稱妥適。被告提起上訴，並未提出其
    他有利之事證，徒以其目前已有正當之工作，盼能從輕量刑
    云云，指摘原審判決不當，為無理由，其上訴應予駁回。又
    檢察官亦提起上訴意旨略以︰按刑法第59條之酌量減輕其刑
    ，必須犯罪另有特殊之原因與環境等等，在客觀上足以引起
    一般同情，認為即予宣告法定低度刑期尤嫌過重者，始有其
    適用；至於犯罪之動機、犯罪之手段或犯罪後之態度等情狀
    ，僅可為法定刑內從輕科刑之標準，不得據為酌量減輕之理
    由（最高法院77年度台上字第4382號判決要旨參照）。亦即
    刑法上之酌量減輕，必於犯罪之情狀可憫恕時，始得為之，
    此為刑法第59條所明定，至情節輕微僅可為法定刑內從輕科
    刑之標準，不得據為酌量減輕之理由，如原判決未認上訴人
    之犯罪情狀有何可憫恕之處，僅謂情節尚輕，輒依同法第59
    條酌減本刑，其援引法令，自屬失當（參見最高法院28年上
    字第1064號判例參照）。又刑法上之酌減其刑，必須犯罪另
    有特殊之原因與環境，在客觀上足以引起一般之同情，始得
    為之，至無不良素行，事後坦承犯罪，態度良好，經濟困難
    ，獨負家庭生活等等情狀，要屬從輕量刑之標準，如原判決
    適用刑法第59條據為酌減其刑之理由。其用法即屬欠當（參
    見最高法院70年度台上字第2511號判決）。再者被告犯後已
    與被害人和解，向被害人道歉，被害人亦未受到身體之傷害
    等情事，僅可為法定刑內從輕科刑之標準，亦不得據為酌量
    減輕之理由（參見最高法院69年度台上字第 328號判決）。
    參諸最高法院前已再三揭示『情節輕微』、『被告坦然認罪
    』、『被告與被害人和解，已盡善後責任而取得被害人諒解
    』等情狀，均非得援引刑法第59條規定作為酌減其刑之事由
    ，是本件原審仍依該等理由據以引用刑法第59條規定減輕其
    刑，適用法律尚有違誤，自難認原判決妥適云云等情而指摘
    原審判決不當等語。惟本案無論自被告犯罪前後之環境與情
    狀、法條規範之刑度，及本乎一般事理常情，仍尚合於刑法
    第59條酌量減輕其刑之要件，已詳如前所論述，而原審就本
    案量刑，復係在經酌減後之刑度內，亦尚屬妥適，是檢察官
    之上訴，為無理由，亦應予駁回。
據上論斷，應依刑事訴訟法第368條，判決如主文。
本案經檢察官丙○○到庭執行職務。
中    華    民    國    97    年    10    月    22    日
            刑事第一庭  審判長法  官  陳  紀  綱
                              法  官  姚  勳  昌
                              法  官  張  智  雄
上列正本證明與原本無異。
如不服本判決應於收受送達後十日內向本院提出上訴書狀，其未
敘述上訴之理由者並得於提起上訴後十日內向本院補提理由書（
均須按他造當事人之人數附繕本）。
                              書記官  謝  雅  惠
中    華    民    國    97    年    10    月    23    日
附錄論罪科刑法條：
刑法第185條之4
駕駛動力交通工具肇事，致人死傷而逃逸者，處六月以上五年以
下有期徒刑。


司法院資訊處製作；財團法人民間司法改革基金會備份。
